【裁判字號】    95,交聲,464
【裁判日期】    950818
【裁判案由】    聲明異議
【裁判全文】
臺灣臺南地方法院交通事件裁定         95年度交聲字第464號
移送機關  交通部公路總局嘉義區監理所臺南監理站
受處分人
即異議人  甲○○
上列受處分人因違反道路交通管理處罰條例案件，對於交通部公
路總局嘉義區監理所臺南監理站於94年9月6日所為之裁決處分（
原處分案號：嘉監南字第裁74-NE0000000號），聲明異議，本院
裁定如下：
    主  文
原處分撤銷。
甲○○汽車駕駛人，行經有燈光號誌管制之交岔路口闖紅燈，處
罰鍰新臺幣貳仟柒佰元，並記違規點數點。
    理  由
一、原處分意旨略以：受處分人即異議人甲○○於民國94年3月
    17日下午6時38分許，駕駛車牌號碼VW-2178號自用小客車，
    行經設有燈光號誌管制之高雄縣路竹鄉○○路與大智路之交
    岔路口時闖紅燈，經執勤之警員以科學儀器即照相儀器拍照
    後，予以開單逕行舉發，再由原處分機關即交通部公路總局
    嘉義區監理所臺南監理站以異議人前述違規事實明確，而異
    議人復係該小客車之所有人，乃依照道路交通管理處罰條例
    第53條第1項之規定，裁處異議人罰鍰新臺幣5千4百元等語
    。
二、聲明異議意旨略以：異議人因搬新家，未及辦理住址變更，
    以致未收到本件舉發通知單，後該舉發通知單雖因遷移不明
    遭退回，並依公式送達方法送達，然異議人未訂閱報紙，故
    無法得知本件舉發通知單之公示送達情形，異議人並非故意
    遲延繳交罰款。原處分機關未經查明即貿然裁處新臺幣5千
    4百元，顯非適當，故異議人不服原裁處，而提起本件異議
    。
三、按汽車駕駛人，行經有燈光號誌管制之交岔路口闖紅燈者，
    處新臺幣1千8百元以上5千4百元以下罰鍰，並記違規點數3
    點，本件違規行為當時即修正施行前道路交通管理處罰條例
    第53條及第63條第1項第3款分別定有明文。次按，汽車駕駛
    人有違規行為經以科學儀器取得證據資料者，當場不能或不
    宜攔截製單舉發者，得對汽車所有人逕行舉發處罰；至前項
    逕行舉發，應記明車輛牌照號碼、車型等可資辨明之資料，
    查明汽車所有人姓名或名稱、住址後，製單舉發處罰之，本
    件違規行為當時即修正施行前道路交通管理處罰條例第7條
    之2第1項第6款及第2項亦分別規定甚明。
四、次按行政罰法第5條規定：「行為後法律或自治條例有變更
    者，適用行政機關最初裁處時之法律或自治條例。但裁處前
    之法律或自治條例有利於受處罰者，適用最有利於受處罰者
    之規定。」（本法業經總統於94年2月5日，以華總一義字第
    09400016841號令公布，並自95年2月5日開始施行），而此
    所謂「行政機關最初裁處」之時點，係指有權裁處之行政機
    關為第一次裁處時，其性質為實體法上之行政處分。而道路
    交通管理處罰條例所定之罰鍰、吊扣證照、記點等裁罰，本
    屬行政罰之性質，自有行政罰法前開條文規定之適用。而本
    件異議人違規時之94年3月17日與行政機關最初裁處之94年9
    月6日，本件違規行為當時即修正施行前道路交通管理處罰
    第53條第1項之規定內容均相同，並無任何變更，則本件並
    無上開行政罰法第5條規定內容所示之新舊法比較之問題，
    自當適用本件違規行為當時即修正施行前道路交通管理處罰
    條例第53條第1項規定（90年1月17日修正公布，同年6月1日
    施行），附此敘明。
五、經查：
（一）異議人於前述時間，駕駛上開小客車，行經上揭交岔路口
      時闖紅燈，經以科學儀器照相採證後，予以開單逕行舉發
      ，再由原處分機關即交通部公路總局嘉義區監理所臺南監
      理站以異議人前述違規事實明確，而異議人復係該小客車
      之所有人，乃依照本件違規行為當時即修正施行前道路交
      通管理處罰條例第53條第1項裁處異議人罰鍰新臺幣5千4
      百元等情，有高雄縣警察局高縣警交字第NE0000000號舉
      發違反道路交通管理事件通知單影本1份、卷附之違規採
      證照片2幀在卷足憑（見本院卷第4、14頁）；又依上開卷
      附相片內容顯示：車牌號碼VW-2178號自用小客車，經人
      駕駛，行經上開交岔路口時闖紅燈，並以時速每小時59公
      里之速度前進（見本院卷第4頁）。綜上，異議人所有之
      上開小客車，在前述時、地，有經人駕駛而於行經設有燈
      光號誌管制設施之交岔路口闖紅燈之違規事實，堪以認定
      。
（二）其次，送達，於應送達人之住居所、事務所或營業所為之
      ，行政程序法第72條第1項前段定有明文。查前開高雄縣
      政府警察局高縣警交字第NE0000000號舉發違反道路交通
      管理事件通知單，經舉發單位即高雄縣警察局湖內分局於
      94 年5月10日郵寄至車主即異議人甲○○之車籍地址「臺
      南市○○街235巷108號」，而經郵政人員前往投送時，因
      「遷移不明」而遭郵政機關退回原舉發單位，嗣高雄縣政
      府警察局湖內分局於94年5月26日以高縣湖警交字第09400
      15622號公告為公示送達等情，有交通部公路總局嘉義區
      監理所臺南監理站95年4月28日嘉監南字第0950010834號
      函暨所附汽車車籍資料查詢列印表、舉發通知單影本、應
      受送達人清冊各1份在卷可考（分見本院第13至22頁）。
（三）然異議人辯稱本件舉發通知單寄送當時，其原所有坐落臺
      南市○○街235巷108號之房屋早已出售他人，其並搬遷至
      臺南市○○路151之15號等情，業據其提出戶口名簿影本
      【其上載明異議人於93年4月22日設籍至臺南市○○路151
      之15號】及土地建築改良物買賣所有權移轉契約書【異議
      人於91年間，因將臺南市○區○○里○○街235巷108號出
      賣移轉予他人而繳交稅款證明】各1份在卷可稽，亦經本
      院調取異議人全戶戶籍資料查證屬實【其上顯示異議人於
      93 年4月將戶籍遷至「臺南市○○路151之15號」（分見
      本院卷第31、44、45頁）在卷可憑，且證人即異議人之夫
      王文龍經本院隔離訊問後，亦具結證稱：伊與異議人於88
      年自臺南市○○街235巷108號搬到臺南縣仁德鄉○○路22
      7巷6號，約93年4月搬到臺南市○○路151之15號等語（見
      本院40頁），核與異議人所述情節相符，從而異議人於本
      件違規當時，實際上並未居住於該自用小客車車籍資料所
      登記之車主地址「臺南市○區○○街235巷108號」，應無
      疑義。則揆諸前述行政程序法第72條第1項前段規定，本
      件舉發單位所為之送達程序，經核尚難認為妥適。
（四）末按依「違反道路交通管理事件統一裁罰基準及處理細則
      」第2條第2項之違反道路交通管理事件統一裁罰基準表，
      以及同細則第41條之規定可知，違反道路交通管理事件之
      裁罰基準，係以當事人接到違規舉發通知單後，「有無逾
      越到案日期繳納罰款及到案與否」，為設定裁決罰鍰數額
      及駕駛執照吊扣期間之主要準據之一，故行為人有無於到
      案日期前繳交罰鍰或到案與否，對於行為人究應處以法定
      最低額或較高額罰鍰，實具有重要之決定性。然如前述，
      本件舉發通知單既未經合法送達，則異議人顯然無從根據
      該舉發通知單上之「應到案日期」及「應到案處所」等內
      容，遵期到案繳交罰款，或對其經舉發之違規行為有陳述
      、爭執之機會，故原處分機關即交通部公路總局嘉義區監
      理所臺南監理站就此疏漏，並未依循「違反道路交通管理
      事件統一裁罰基準及處理細則」第31條第1項之相關規定
      加以審查，且要求舉發單位補正而另行合法通知異議人，
      後來即逕以異議人之前述違規事實明確，而對異議人處以
      較高額罰鍰新臺幣5千4百元之處分，經核於法並非適當。
      又本件異議人所有之上開小客車，行經設有燈光號誌管制
      設施之上開交岔路口時，有闖紅燈之違規事實，已如前述
      ，則依本件違規行為當時即修正施行前道路交通管理處罰
      條例第53條及第63條之規定，除應裁處汽車駕駛人罰鍰外
      ，並應記違規點數3點，然原處分機關即交通部公路局嘉
      義區監理所臺南監理站竟僅予裁處罰鍰新臺幣5千4百元，
      而漏未予以「記違規點數3點」，同有未洽。
六、綜上所述，本件原裁決處分既有前述違法情形，即應由本院
    裁定將原處分撤銷。然因異議人甲○○所有之上述小客車，
    於前開時、地，有闖紅燈之違規事實既可認定，則本院仍應
    依照道路交通管理處罰條例第53條第1項及第63條第1項第3
    款等規定，並審酌前述違規情節之輕重及參酌違反道路交通
    管理事件統一裁罰標準表之規定，另為異議人如主文第2項
    所示之諭知，以資適法。
七、據上論斷，應依道路交通案件處理辦法第20條前段，裁定如
    主文。
中    華    民    國    95    年    8     月    18    日
                          交通法庭    法  官  莊玉熙
右正本證明與原本無異。
如不服本裁定應於送達後五日內向本院提出抗告狀（應附繕本）
。
                                       書記官  劉鴻瑛
中    華    民    國    95    年    8     月    23    日


司法院資訊處製作；財團法人民間司法改革基金會備份。
